臺灣臺南地方法院刑事判決
110年度訴字第382號
公  訴  人  臺灣臺南地方檢察署檢察官
被      告  李金美


上列被告因傷害案件，經檢察官提起公訴（110年度調偵字第348
號），本院判決如下：
    主  文
李金美犯傷害罪，處拘役伍拾日，如易科罰金，以新臺幣壹仟元
折算壹日。
    犯罪事實
一、李金美與林超峯訂有婚約。黃艷秋前向林超峯借貸金錢未返
    還，李金美與林超峯遂於民國109年5月11日10時許，一同前
    往黃艷秋位於臺南市○○區○○○路00巷00號之5之住處追討債務
    。李金美竟基於傷害之犯意，徒手拉扯黃艷秋頭髮，致黃艷
    秋跌倒在地，再以拳及手持塑膠椅毆打黃艷秋，致黃艷秋受
    有後頸部挫傷、頭部及背部、臀部鈍挫傷、薦尾關節半脫位
    等傷害。
二、案經黃艷秋訴由臺南市政府警察局永康分局報告臺灣臺南地
    方檢察署檢察官偵查起訴。
    理  由
一、本案下列所引之供述證據，檢察官、被告李金美於本院依法
    調查上開證據之過程中，均已明瞭其內容而足以判斷有無刑
    事訴訟法第159條第1項不得為證據之情事，而於本院準備程
    序及本案言詞辯論程序就相關事證之證據能力均未聲明異議
    ，本院審酌該等證據作成時之情況，並無違法取證或其他瑕
    疵，認為適於作為本案認定事實之依據，該等供述證據自得
    為本案之證據使用。其餘引用之非供述證據，均與本案犯罪
    待證事實具有證據關聯性，且無證據證明有何違法取證之情
    事，並經本院於審理期日依法踐行調查證據程序，亦得為本
    案之證據使用，先予敘明。
二、訊據被告雖坦承有於上開時間、地點，與林超峯一同前往告
    訴人黃艷秋之住處追討債務，然矢口否認有何傷害犯行，辯
    稱：當時告訴人一直往林超峯靠近，我只有用身體擋住告訴
    人，沒有毆打告訴人等語。經查：
　㈠被告於109年5月11日10時許，與林超峯一同前往告訴人位於
    臺南市○○區○○○路00巷00號之5之住處，追討告訴人積欠林超
    峯之債務，黃艷秋嗣於109年5月11日12時14分、109年5月12
    日至高雄榮民總醫院臺南分院急診，後續於109年5月25日、
    109年6月13日、109年6月19日於同院就診，經診斷為後頸部
    挫傷、頭部及背部、臀部鈍挫傷、薦尾關節半脫位等事實，
    為被告於本院審理時所不爭執（本院卷第29頁），核與證人
    黃艷秋、王民權（即告訴人之夫）、林超峯於警詢、偵查中
    之證述情節大致相符，並有高雄榮民總醫院臺南分院診斷證
    明書2紙（警卷第30、32頁）、郵政跨行匯款申請書（警卷
    第33頁）、高雄榮民總醫院臺南分院110年10月6日高總南醫
    字第1102101223號函並檢附告訴人歷次就診病歷資料（本院
    卷第47至66頁）各1份附卷可佐，上開事實，首堪認定。
　㈡被告確有於上開時間、地點徒手拉扯告訴人頭髮、出拳、持
    塑膠椅毆打告訴人：
　⒈證人黃艷秋於警詢證稱：當天我在屋内聽見我先生喊了一聲
    很大聲，我便開門察看，發現先生有受傷，還有看到一男（
    我小學同學林超峯)一女（陌生女子，即被告) 在屋簷旁，
    我就問我先生説：他打你喔？我先生沒有說話有點頭，然後
    我問林超峯：超峯你打他喔？林超峯沒有回應，然後那位陌
    生女子手上拿著一把刀，我跟他們說先換個衣服，我就 返
    回房間換衣服後出去，我說我有在處理，你們不要這樣，突
    然那個陌生女子抓我頭髮，導致我跌坐在地，然後那個陌生
    女子一直用拳頭攻擊我的頭部，當時我先生要過來救我的時
    候，他被林超峯擋住，後來我先生把我扶起來之後，那個陌
    生女子一直拿著刀揮刀作勢要砍我，林超峯站在旁邊看。後
    來我要走去另一邊鐵皮屋旁有泡茶桌，要去那邊跟他們講，
    途中那個陌生女子從後又抓我頭髮，我又跌倒她又繼續攻擊
    我的頭部，我就站起來，我跟她說過去那邊講，他們有過去
    泡茶桌但是不願意坐下講，那個陌生女子仍舊在破口大罵，
    我想說他們不願意坐下來好好談，我就想要走回屋子找我先
    生，那個陌生女子突然從我後背拿著放在泡茶桌旁塑膠椅打
    我，順道又抓我頭髮，然後我又再次跌倒，她又繼續攻擊我
    的頭部，我有跟她說：妳怎麼這樣？妳在做什麼？她就繼續
    在辱罵我，後來我先生的朋友有來，對方就沒有繼續打我，
    但是仍在繼續辱罵我，後來警察就有到場抄登資料，對方就
    離去等語（警卷第21頁反面至23頁）。其於偵查中證稱：被
    告當日用手拉扯我的頭髮，造成我跌倒，之後又用拳頭攻擊
    我的頭部，再用塑膠椅攻擊我的後背，拉扯頭髮及拳頭攻擊
    ，有很多次，都直接用雙手用力拉扯我的頭髮等語（偵1卷
    第27頁）。證人王民權於警詢證稱：我要去叫我老婆的時候
    ，我正走到門前，我老婆就從屋内出來了，那個女的（即被
    告）一看到我老婆出來，她就開始攻擊我老婆，我要去救我
    老婆都被林超峯擋住，後面我就沒有再被攻擊，都是我老婆
    被攻擊，後來我就進屋打電話報警等語（警卷第26頁）。其
    於偵查中證稱：我看到李金美用拳頭打黃艷秋，還有手拉扯
    頭髮，她手上還拿著一把砍柴刀，砍柴刀是我們家的，塑膠
    椅我沒有看到，可能是我當時跑進去打電話報警等語（偵1
    卷第27至28頁）。證人林超峯於本院具結證稱：我沒有報案
    ，我沒有聽到被告報案，應該是黃艷秋先生報案的等語（本
    院卷第75、84頁）。
　⒉依據告訴人之109年5月25日高雄榮民總醫院臺南分院診斷證
    明書記載，症狀：病患主訴5/11因債務問題被陌生女子抓頭
    髮、推擠、拿塑膠椅打，感腰痛、頭痛、頭暈、後頸有3cm
    及6cm抓傷傷口，尾椎上有瘀青腫痛，雙側髖部發麻。診斷
    ：後頸部挫傷、頭部及背部鈍傷。處置意見：病患因上述病
    因於109年5月11日及於109年5月12日至本院急診就診，於10
    9年5月25日門診複診（警卷第30頁）。告訴人之109年6月19
    日高雄榮民總醫院臺南分院診斷證明書記載：症狀：同下。
    診斷：後頸部挫傷、頭部及背部、臀部鈍挫傷、薦尾關節半
    脫位。處置意見：病患因上述病症於109年5月11日及109年5
    月12日至本院急診就診，後續於109年6月13日、109年6月19
    日至骨科就診，宜休養1個月並門診追蹤治療（警卷第32頁
    ）。另觀之高雄榮民總醫院臺南分院110年10月6日高總南醫
    字第1102101223號函所附護理部護理紀錄記載：109年5月11
    日12時14分許，告訴人由家屬陪同步入，主訴10～11AM因債
    務問題被陌生女子抓頭髮、推擠、拿塑膠椅打，現感腰痛、
    頭暈、後頸有3CM及6CM抓傷傷口，故入（本院卷第59頁）。
　⒊是以，證人黃艷秋就被告傷害其過程之證述，與其至高雄榮
    民總醫院臺南分院急診時向護理師、醫師所述內容一致，並
    與證人王民權所述情節相符。其次，被告、林超峯在109年5
    月11日10時許到告訴人住處後，告訴人於同日12時14分許即
    前往醫院急診，並經醫師診斷受有上開傷害，二者時間相距
    不久，且本案是告訴人之夫王民權主動打電話報警，與一般
    人遭他人傷害後立即報警及至醫院就診之常情相符。綜合上
    情以觀，告訴人所受上開傷害是因遭被告徒手拉扯頭髮、出
    拳、持塑膠椅毆打所致之事實，應堪認定。被告辯稱其未毆
    打告訴人等語，尚非可採。
　⒋證人林超峯雖於本院證稱：因為我不想聽告訴人解釋，欠錢
    還錢，天公地道，所以我當時背對被告、告訴人，我只有聽
    到被告對告訴人說欠錢還錢，沒有聽到有人在哀嚎或倒地的
    聲音，也沒有聽到打人的聲音等語（本院卷第75、87頁）。
    惟被告既與林超峯訂有婚約，又陪同林超峯前往告訴人住處
    討債，而討債過程經常可能發生口角爭執，甚至肢體衝突，
    林超峯理當顧及被告之安危，殊難想像林超峯會在被告與告
    訴人對話過程完全背對被告、告訴人，故林超峯前揭證述有
    偏袒被告之虞，尚不足以據此對被告為有利之認定，附此說
    明。
　㈢綜上所述，本案事證明確，被告上開傷害犯行，堪以認定，
    應予依法論科。
三、論罪科刑：
  ㈠核被告所為，係犯刑法第277條第1項之傷害罪。
  ㈡爰審酌被告陪同林超峯至告訴人住處追討債務，竟未能適度
    控制自身情緒，以前述方式傷害告訴人，所為實屬不該；並
    考量被告犯後否認犯行，迄未與告訴人達成和解，亦未賠償
    告訴人；參以被告之犯罪動機、目的、手段、告訴人所受傷
    勢程度；兼衡被告於本院自陳教育程度為國小畢業，從事服
    務業，月收入約新臺幣一、兩萬元，需扶養車禍受傷的哥哥
    （本院卷第92頁）等一切情狀，量處如主文所示之刑，並諭
    知易科罰金之折算標準，以資警惕。
據上論斷，應依刑事訴訟法第299條第1項前段，判決如主文。
本案經檢察官陳于文提起公訴，檢察官蘇榮照、紀芊宇到庭執行
職務。
中　　華　　民　　國　　110 　年　　11　　月　　17　　日
                  刑事第十一庭  審判長法　官　陳淑勤
                                      法  官  周宛瑩
                                      法  官  張郁昇
以上正本證明與原本無異。
如不服本判決應於收受本判決後20日內向本院提出上訴書狀，並
應敘述具體理由。其未敘述上訴理由者，應於上訴期間屆滿後20
日內向本院補提理由書狀（均須按他造當事人之人數附繕本）「
切勿逕送上級法院」。 
    　　　　　　　　　　　　　　　　　書記官　黃敏純
中　　華　　民　　國　　110 　年　　11　　月　　17　　日
附錄本案論罪科刑法條：
中華民國刑法第277條
傷害人之身體或健康者，處5年以下有期徒刑、拘役或50萬元以
下罰金。
犯前項之罪，因而致人於死者，處無期徒刑或7年以上有期徒刑
；致重傷者，處3年以上10年以下有期徒刑。